【裁判字號】    95,訴,309
【裁判日期】    951204
【裁判案由】    確認所有權
【裁判全文】
臺灣屏東地方法院民事判決               95年度訴字第309號
原      告  丙○○
訴訟代理人  秦德進律師
訴訟代理人  許惠珠律師
複代理人    洪世崇律師
被      告  經濟部水利署第七河川局
法定代理人  乙○○
訴訟代理人  湯瑞科律師
當事人間請求確認所有權事件，本院於民國95年11月20日言詞辯
論終結，判決如下：
    主  文
原告之訴駁回。
訴訟費用由原告負擔。
    事實及理由
一、原告主張：
    原告於民國88年起向甲○○購買33572.2 立方公尺砂石 (下
    稱系爭砂石)並加工且堆置於高雄縣六龜鄉○○段 791、794
    地號土地 (重測前為新開段1044、1045地號)， 因原告欲取
    回系爭砂石，為主管機關之被告所拒，並否認系爭砂石為原
    告所有，爰請求確認上開砂石為原告所有。並聲明：確認高
    雄縣六龜鄉○○段 791、794 地號土地上所堆置33572.2 立
    方公尺之土方砂石為原告所有。
二、被告抗辯：
    否認系爭砂石為原告所有。本件土地是財政部國有財產局所
    管理，非被告管理之土地，被告只就河川部分加以管理而已
    ，若原告要拿回砂石，應以行政作業，向行政機關為之，伊
    否認原告有系爭砂石的所有權，原告就本件訴訟沒有確認利
    益。並聲明: 駁回原告之訴。
三、本件爭點厥為: (一)原告提起本訴有無確認利益? (二)系爭砂石
    原告有無所有權?
四、爰就上開爭點加以論斷:
  (一)原告提起本訴有無確認利益?
    按確認之訴非原告有即受確認判決之法律上利益者，不得提
    起。所謂即受確認判決之法律上利益，係指法律關係之存在
    否不明確，原告主觀上認其在法律上之地位有不妥之狀態存
    在，且此種不妥狀態，能以確認判決將之除去者而言，最高
    法院52年台上字第1237號判例參照。查被告依經濟部水利署
    中央管河川內土石堆處理作業程序第1 條規定，係處理「轄
    管河川內不明土石之堆置行為」之主管機關，被告亦於95年
    1 月20日以水七管字第0955000720號函 (見台灣高雄地方法
    院卷第10頁)， 依同法第9 條第3 款規定「河川局無法一併
    查明判定屬合法、非法取得所有者，河川局應限期一個月內
    請主張所有權之行為人提起民事訴訟確認所有權」等語，拒
    絕原告申請清運系爭砂石，並要求原告提起民事訴訟確認所
    有權後再議，依據上開判例意旨，被告為系爭砂石清運之主
    管機關，且否認系爭砂石為原告所有，並拒絕原告清運，原
    告主觀上認其在法律上之地位有不妥之狀態存在，且此種不
    妥狀態，能以確認判決將之除去，則原告提起本訴即有受確
    認判決之法律上利益。
  (二)系爭砂石原告有無所有權?
    原告主張之事實，已經被告所否認，原告自應就「民國88年
    起向甲○○購買系爭砂石，加工且堆置於高雄縣六龜鄉○○
    段791 、794 地號土地」一節舉證以實其說。原告歸納其所
    舉之證據 (見本院卷第211 頁)為 ：甲○○之收據 (台灣
    高雄地方法院卷第15頁背面）原告製作之入料單證人司
    機邱瑞郎之證詞證人丁○○證明「系爭土地上的砂石是經
    過加工的」等語，如果係盜採之砂石，不會係加工之砂石。
    經查甲○○之收據及入料單係私文書，被告已否認其真正，
    原告又無法舉證證其真正，已難採為原告有利之證據。況原
    告陳述「民國 88年3、4月間我向甲○○買的，共買了33000
    立方公尺，我是一次全買下來」 (見本院卷第 206 頁)等語
    ，而甲○○之收據記載「88年 1月13日收款」等語，核與原
    告陳述買受之時間亦有未合。原告復陳述「88年只向甲○○
    1人購買，沒有向別人買過」 (見本院卷第206、207頁)等語
    ，惟查原告另向高雄縣政府申請准予清運因盜採砂石案被查
    扣之砂石時，曾提出 88年向訴外人蕭國珍購買砂石之收據6
    張 (見本院卷第131頁至第136 頁)，而遍查高雄縣政府所提
    供本院參考之原告申請清運資料 (見本院卷第 74頁至第190
    頁) ，未有原告向甲○○買受系爭砂石之任何證據，且原告
    自認87年間在新開段1045號因盜採砂石案被判刑等語 (見本
    院卷第206頁)，亦有台灣高等法院高雄分院88年度上易字第
    987號刑事判決書一件為證，為了避嫌，原告豈有於 88年間
    購進系爭砂石仍堆置於上開土地之而與盜採所得之砂石混合
    難辨之理，足認原告所供不實，不足採取。至證人邱瑞郎證
    述「10年前，曾從甲仙阿里關載運砂石至寶來堆放，惟不知
    砂石為何人所有，載運之砂石係原料」等語，核與本件原告
    主張係約7年前（民國88年買受），時間相差3年多，且證人
    邱瑞郎載運的係原料而成品，與原告主張係成品云云不符，
    邱瑞郎亦無法證明原告係向甲○○買受系爭砂石之事實，亦
    難採為原告有利之證據。至證人丁○○縱證明系砂石是經過
    加工的等語，亦無法證明原告係向甲○○買受系爭砂石之事
    實，證述內容與本件待證事實亦無關。是原告無法證明系爭
    砂石為其所有。
五、從而，原告訴請確認高雄縣六龜鄉○○段791、 794 地號土
    地上所堆置33572.2 立方公尺之土方砂石為原告所有，尚屬
    無據，應予駁回。
六、結論：原告之訴為無理由，依民事訴訟法第78條，判決如主
    文。
中    華    民    國    95    年    12    月    4     日
                  民事第二庭    法  官  阮世賢
正本係照原本作成。
如不服本判決，應於收受送達後20日內向本院提出上訴書狀，其
未表明上訴理由者，應於提出上訴後20日內向本院補提理由書狀
（均須按他造當事人之人數附繕本）。
                                書記官  粘嫦珠
中    華    民    國    95    年    12    月    4      日


司法院資訊處製作；財團法人民間司法改革基金會備份。
